【裁判字號】    92,交上易,167
【裁判日期】    920925
【裁判案由】    過失傷害
【裁判全文】
臺灣高等法院高雄分院刑事判決                  九十二年度交上易字第一六七號
    上  訴  人
    即  被  告  甲○○
右上訴人因過失傷害案件，不服臺灣高雄地方法院九十二年度交易字第一五九號中華
民國九十二年五月三十日第一審判決（起訴案號：臺灣高雄地方法院檢察署九十二年
度偵字第五五九七號、五八七五號），提起上訴，本院判決如左：
      主  文
上訴駁回。
      事  實
一、甲○○乙知其駕駛執照已因在高速公路違規，經監理機關依法於民國（下同）九
    十一年六月十七日吊扣，不得再駕駛自小客車，竟仍於九十一年九月十一日下午
    駕駛車牌號碼○二二六─ＦＣ號自小客車外出行駛，嗣於同日下午四時許駕車沿
    高雄縣旗山鎮○○○路由南向北方向行駛，途經高雄縣旗山鎮○○○路與華川路
    口時附近時，適有考領有重型機車駕駛執照之丙○○騎乘車牌號碼ＯＯＵ─一九
    七號重機車，沿高雄縣旗山鎮○○路東側往西方向，欲通過Ｔ型路口，甲○○本
    應注意汽車行駛時，駕駛人應注意車前狀況，隨時採取必要之安全措施，而依當
    時天候雖係雨天，路面溼潤，惟道路並無缺陷、亦無障礙物，日間有自然光線，
    視距良好，且依其知識能力亦無不能注意之情事，詎甲○○竟疏未注意車前人車
    動態，致發現丙○○所騎乘之機車欲橫越馬路時已煞避不及，所駕駛之自小客車
    迎面直接撞擊丙○○所騎乘之機車左側，使丙○○人車倒地，機車滑行長達二十
    一點四公尺，丙○○受有「頭部外傷合併顱骨骨折及顱內出血、腹部創傷合併內
    出血、左側股骨粉碎性骨折」等傷害，經送醫治療後，現已成為植物人且難以治
    癒，而經裁定宣告成為禁治產人。甲○○肇事後，雖停車並請路人報警且與在旁
    路人合力將丙○○抬至路旁，然隨即趁機離開現場（肇事逃逸部分，另案審結）
    ，嗣經目擊者記下車牌號碼報警，始為警循線查獲。
二、案經被害人丙○○（禁治產人）之法定代理人丁○○、傅戊○○訴請台灣高雄地
    方法院檢察署檢察官偵查起訴。
    理  由
一、訊據上訴人即被告甲○○（下稱被告）對於右揭時、地無照駕車肇事，致被害人
    丙○○受有如事實欄所示傷害之事實，固坦承不諱，惟辯稱：係被害人闖紅燈云
    云。
二、經查：
  (一)右揭被告無照駕車肇事致被害人丙○○人車倒地受有如事實欄所示傷害之事實，
    除據被告於警、偵訊、原審及本院調查時供認不諱外，並經證人陳秀華於警訊中
    證稱：當時我在廟內聽到呯一聲，我就從廟內跑到現場，在現場看見一人倒在地
    上，隨後一男子從旗山方向走過來，叫我幫他將傷者抱到路邊，我說不要移動，
    等警方到場再移動，該男子說會阻礙交通，且又危險，我立即叫沈美珍來幫忙，
    我們三人將傷者丙○○抱到路旁等救護車等語屬實。復有道路交通事故調查報告
    表及現場照片十二張附卷可資佐證。
  (二)被害人丙○○因本件車禍受有「頭部外傷合併顱骨骨折及顱內出血、腹部創傷合
    併內出血、左側股骨粉碎性骨折」等傷害，經送醫治療後，現成植物人狀態之事
    實，亦有長庚紀念醫院診斷證乙書、行政院衛生署旗山醫院診斷證乙書、丙○○
    中華民國身心障礙手冊各乙紙在卷可憑（見警卷第十一頁、十三頁、原審卷第二
    十三頁背面），被害人丙○○事後經裁定宣告禁治產之事實，亦有台灣高雄地方
    法院九十一年十一月十九日九十一年禁字第二一八號民事裁定在卷可按（見九十
    二年度發查字第六六０號卷第八頁），被告前開自白顯與事實相符。
  (三)證人王國華（即前往現場處理之員警）於原審雖證稱：伊係據勤務中心通報而前
    往現場處理，到達時被告已不在現場，現場是一片凌亂，車損嚴重，而案發路段
    並無修路之情形，該路口有號誌，是在上坡終點處附近，號誌運作正常，依現場
    機車刮地痕長達二十一點四公尺，是接續之刮地痕，故依此僅能判斷被告有一定
    之車速，但無法確實判定被告當時之車速等語（見原審卷第二十頁），固堪認當
    時被告行車速度非慢，號誌正常，惟仍無法證乙被告有超速之情事，亦無從證乙
    被害人丙○○有闖紅燈之事實；本件交通事故經送請台灣省高屏澎區車輛行車事
    故鑑定委員會鑑定結果亦認：依卷附資料，肇事地點設有行車管制號誌正常運作
    ，被告稱綠燈通行，缺被害人筆錄，本會無據證乙那一方未依號誌指示行駛等語
    ，有台灣省高屏澎區車輛行車事故鑑定委員會九十二年五月九日高屏澎鑑字第九
    二○九三三號函附卷可按（見原審另案九十二年度交訴字第八號卷第五十一頁）
    ，自難僅憑被告片面之指訴，遽認被害人丙○○有闖紅燈之情事，被告此部分之
    辯解，尚屬不能證乙，自不能為被告有利之認定。
三、按汽車行駛時，駕駛人應注意車前狀況，並隨時採取必要之安全措施，以避免危
    險之發生，道路交通安全規則第九十四條第三項定有乙文。被告駕車行經右揭時
    地自應注意上開規定，並確實遵守之，雖當時天候雨、路面溼潤，惟道路無缺陷
    、亦無障礙物，日間亦自然光線，視距良好，有前揭道路交通事故調查報告表在
    卷可憑，再依被告自身之知識能力，亦非無不能注意，乃竟疏未注意車前狀況，
    致發現被害人丙○○時已煞避不及而肇事，被告之駕駛行為有過失，應堪認定。
    而被害人確因本件車禍受有前述重傷害，已如前述，是被告之過失行為與被害人
    之重傷害結果間，顯有相當因果關係。從而，本件事證乙確，被告過失重傷害犯
    行，已堪認定。
四、核被告甲○○所為，係犯刑法第二百八十四條第一項後段之過失致重傷害罪。又
    汽車駕駛執照為駕駛汽車之許可憑證，是駕駛執照被告吊扣，在其處分期間即無
    許可駕駛汽車之憑證，自不得駕車，被告之駕駛執照已因在高速公路違規，經監
    理機關依法於九十一年六月十七日吊扣，此經其於原審陳乙在卷，是被告於行為
    時係無照駕車無訛，被告無駕駛執照駕車，因而致人受傷，應依道路交通管理處
    罰條例第八十六條第一項規定加重其刑。
五、原審因而適用刑法第二百八十四條第一項後段、道路交通管理處罰條例第八十六
    條第一項之規定，審酌被告之品行，就本件車禍發生之過失情節，被害人所受傷
    害嚴重，已成植物人狀態，造成被害人及其家屬難以撫平之傷痛，且迄今亦未與
    告訴人和解及犯後態度等一切情狀，量處有期徒刑七月，經核原判決認事用法並
    無不當，量刑亦稱允當，被告上訴意旨指摘原判決量刑過重不當，指摘原判決不
    當，為無理由，應予駁回。至告訴人於本院調查時陳稱：原判決量過輕云云，惟
    因檢察官並未為被告之不利益聲乙上訴，且原判決適用法則並無違誤，本院自無
    從審酌，附此敘乙。
據上論結，應依刑事訴訟法第三百六十八條，判決如主文。
本案經檢察官邱榮藏到庭執行職務。
中    華    民    國     九十二     年       九       月    二十五      日
                              臺灣高等法院高雄分院刑事第四庭
                                  審判長法官  蕭權閔
                                        法官  陳啟造
                                        法官  李嘉興
右正本證乙與原本無異。
不得上訴。
                                      書記官  劉博文
中    華    民    國     九十二     年       九       月    二十九      日
附錄：本判決論罪科刑法條：
刑法第二百八十四條第一項後段：
因過失傷害人者，處六月以下有期徒刑、拘役或五百元以下罰金。致重傷者，處一年
以下有期徒刑、拘役或五百元以下罰金。
                                                                        Ｋ


司法院資訊處製作；財團法人民間司法改革基金會備份。
